臺灣臺中地方法院刑事判決　　　　　　　　96年度易字第65號
公　訴　人　臺灣臺中地方法院檢察署檢察官
被　　　告　乙○○
　　　　　　　　　　樓
上列被告因違反動產擔保交易法案件，經檢察官提起公訴（95年
度偵緝字第1720號），本院合議庭裁定由受命法官獨任進行簡式
審判程序，判決如下：
    主    文
乙○○共同意圖為自己不法之所有，以詐術使人將本人之物交付
，處有期徒刑肆月，如易科罰金，以銀元佰元即新臺幣玖佰元
折算壹日，緩刑貳年。
    犯罪事實及理由
一、本案犯罪事實：
    乙○○明知自己或姓名年籍不詳自稱「楊耀宗」之成年友人
    均無購買自小客車代步之需，且嗣後亦無意願按期支付分期
    價款，竟共同基於意圖為自己不法所有之犯意聯絡，於民國
    九十四年六月十三日，由乙○○出面向不知情之林明樺詐稱
    要購買自小客車作為代步之用，林明樺因不知有假，乃同意
    將車牌號碼２Ｈ－０５５５號自小客車售予乙○○，並協助
    乙○○以上開自小客車辦理動產擔保交易之動產抵押，故於
    同日，林明樺乃將上開債權轉讓裕融企業股份有限公司（下
    稱裕融公司），並由乙○○與裕融公司訂立動產抵押契約，
    裕融公司因不疑有他而陷於錯誤，遂同意借款新臺幣（下同
    ）三十六萬零六百十二元予乙○○，乙○○為動產擔保交易
    之債務人。雙方約定借款期限自九十四年六月十三日起至九
    十七年六月十三日止，每月一期，分三十六期，每期金額一
    萬零十七元，且標的物應停放在臺中縣神岡鄉○○村○○街
    三十巷二十一號六樓住處，在借款未完全償還前，標的物僅
    得依約占有使用，不得任意遷移、抵押或為其他處分。詎乙
    ○○、楊耀宗在取得上開借款，並由楊耀宗繳付二期分期款
    後，即拒不付款，且於九十四年九月五日，又共同基於意圖
    為自己不法利益之犯意聯絡，由乙○○、楊耀宗一同前往臺
    中縣豐原市○○路六八七之三號之順發當舖，以五萬元將上
    開自小客車典當予不知情之順發當舖，所得現金則交由楊耀
    宗花用，均致生損害於裕融公司（起訴書誤為尚致生損害於
    林明樺）。
二、前開犯罪事實，有下列證據可證：
（一）被告乙○○於偵查中之自白，及於本院準備程序及審理時
      為認罪之陳述。
（二）被害人裕融公司具狀告訴。
（三）債權讓與暨動產抵押契約、動產擔保交易動產抵押設定登
      記申請書、客戶對帳單－還款明細、催收記錄歷史資料查
      詢、存證信函、照片、逾放案件訪視記錄表、臺中縣當舖
      商業同業公會證明書存根、順發當舖存根聯暨行車執照。
三、新舊法比較之說明：
（一）刑法第二條第一項規定：
      查被告行為後，刑法第二條第一項業於九十四年二月二日
      修正公布，並自九十五年七月一日起施行。修正後刑法第
      二條第一項規定，已將新舊法律適用之「從新從輕」原則
      ，改採「從舊從輕」原則，而此規定僅係規範行為後法律
      變更所生新舊法律比較適用之準據法，並非實體刑罰法律
      ，自不生行為後法律變更之比較適用之問題，應逕行適用
      新法第二條第一項之規定，為「從舊從輕」之比較。
（二）刑法第三百三十九條第一項法定刑為罰金部分：
  １、被告行為後，刑法第三十三條第五款業於九十四年二月二
      日修正公布，並自九十五年七月一日起施行；修正後刑法
      第三十三條第五款規定「罰金：新臺幣一千元以上，以百
      元計算之。」，與修正前刑法第三十三條第五款規定「罰
      金：一元以上。」不同。比較新舊法結果，以舊法較有利
      於行為人，故依刑法第二條第一項前段規定，本案關於刑
      法第三百三十九條第一項之法定刑罰金部分，自應適用行
      為時之法律即修正前刑法第三十三條第五款規定決定其罰
      金部分之法定刑。
  ２、法定刑為罰金之提高標準之新舊法適用：
      被告行為後，關於刑法罰金刑部分，業於九十五年六月十
      四日以華總一義字第０９５０００３５１８１號令增訂公
      布刑法施行法第一條之一，明定：「中華民國九十四年一
      月七日刑法修正施行後（按指九十五年七月一日），刑法
      分則編所定罰金之貨幣單位為新台幣。九十四年一月七日
      刑法修正時，刑法分則編未修正之條文定有罰金刑者，自
      九十四年一月七日刑法修正施行後，就其所定數額提高為
      三十倍。但七十二年六月二十六日到九十四年一月七日新
      增或修正之條文，就其所定數額提高為三倍。」，與該條
      增訂公布前，就罰金刑部分所適用之罰金罰鍰提高標準條
      例第一條前段、現行法規所定貨幣單位折算新臺幣條例第
      二條規定不同。而刑法第三百三十九條第一項係刑法分則
      編未修正之條文而定有罰金刑者，比較新舊法適用之結果
      ，其關於法定刑為罰金部分之提高標準，新法並無較有利
      於被告之情形，故依刑法第二條第一項前段規定，自應適
      用行為時之法律即罰金罰鍰提高標準條例第一條及現行法
      規所定貨幣單位折算新臺幣條例第二條。
（三）刑法第五十五條牽連犯之規定：
      被告行為後，刑法第五十五條牽連犯之規定，業於九十四
      年二月二日修正公布刪除，並自九十五年七月一日施行。
      則本案被告所犯刑法第三百三十九條第一項之詐欺取財罪
      及動產擔保交易法第三十八條之罪，依修正前即行為時之
      規定，係手段目的之牽連關係，應從一重之詐欺取財罪論
      處。若依修正後之刑法，既已刪除牽連犯之規定，則所犯
      上開二罪，應依數罪併罰之規定分論併罰。比較新舊法之
      規定，修正後之規定並非較有利於被告，應依修正前之規
      定，從一重論以詐欺取財罪。
（四）刑法第四十一條第一項規定：
      查被告行為後，刑法第四十一條第一項前段業於九十四年
      二月二日修正公布，並於九十五年七月一日施行。修正前
      刑法第四十一條第一項前段規定：「犯最重本刑為五年以
      下有期徒刑以下之刑之罪，而受六個月以下有期徒刑或拘
      役之宣告，因身體、教育、職業、家庭之關係或其他正當
      事由，執行顯有困難者，得以一元以上三元以下（按指銀
      元）折算一日，易科罰金。」，又被告行為時之易科罰金
      折算標準，修正前罰金罰鍰提高標準條例第二條前段（現
      已刪除）規定，就其原定數額提高為一百倍折算一日，則
      本件被告行為時之易科罰金折算標準，應以銀元三百元折
      算一日，經折算為新臺幣後，應以新臺幣九百元折算為一
      日。惟修正後之刑法第四十一條第一項前段則規定：「犯
      最重本刑為五年以下有期徒刑以下之刑之罪，而受六個月
      以下有期徒刑或拘役之宣告者，得以新臺幣一千元、二千
      元或三千元折算一日，易科罰金。」比較修正前後之易科
      罰金折算標準，以九十五年七月一日修正公布施行前之規
      定，較有利於行為人，則應依刑法第二條第一項前段，適
      用修正前刑法第四十一條第一項前段及罰金罰鍰提高標準
      條例第二條規定，定其折算標準。
（五）刑法第七十四條部分：
      被告行為後，刑法第七十四條業於九十四年二月二日修正
      公布，並於九十五年七月一日施行。但「犯罪在刑法新法
      施行前，新法施行後，緩刑之宣告，應適用新法第七十四
      條之規定。」最高法院九十五年五月二十三日刑事庭第八
      次會議決議第七點可資參照。故本案應適用新法第七十四
      條第一項第一款之規定。
四、依刑事訴訟法第二百七十三條之一第一項、第二百九十九條
    第一項前段、第三百十條之二、第四百五十四條第一項，動
    產擔保交易法第三十八條，刑法第十一條前段、第二條第一
    項前段、第二十八條、第三百三十九條第一項、第五十五條
    （修正前）、第四十一條第一項前段（修正前），罰金罰鍰
    提高標準條例第一條前段、第二條（修正前）、第七十四條
    第一項第一款，現行法規所定貨幣單位折算新臺幣條例第二
    條，判決如主文。
本案經檢察官甲○○到庭執行職務
中　　華　　民　　國　　96　　年　　2 　　月　　12　　日
                  刑事第十一庭  法　官　莊嘉蕙
以上正證明與原本無異。
如不服本判決，應於送達後十日內向本院提出上訴狀（須附繕本
），上訴於臺灣高等法院臺中分院。
                                書記官　魏愛玲
中　　華　　民　　國　　96　　年　　2 　　月　　12　　日
附錄論罪科刑法條
動產擔保交易法第38條
動產擔保交易之債務人，意圖不法之利益，將標的物遷移、出賣
、出質、移轉、抵押或為其他處分，致生損害於債權人者，處三
年以下有期徒刑、拘役或科或併科六千元以下之罰金。
中華民國刑法第339條第1項
意圖為自己或第三人不法之所有，以詐術使人將本人或第三人之
物交付者，處五年以下有期徒刑、拘役或科或併科一千元以下罰
金。
